【裁判字號】    90,易,1394
【裁判日期】    901004
【裁判案由】    侵占
【裁判全文】
臺灣彰化地方法院刑事判決                          九十年度易字第一三九四號
    公  訴  人  臺灣彰化地方法院檢察署檢察官
    被      告  乙○○
右列被告因侵占案件，經檢察官提起公訴（九十年度偵字第二六三九號），本院判決
如左：
    主      文
乙○○意圖為自己不法之所有，而侵占自己持有他人之物，處有期徒刑伍月，如易科
罰金，以佰元折算壹日。
    事      實
一、乙○○與甲○○為朋友關係，於民國八十九年五月間，在友人甲○○位於彰化縣
    員林鎮○○路○段三十九號五樓之五住處，向甲○○借得車牌號碼ＴＺＷ─八二
    ○號輕型機車一部使用，雙方約定甲○○如須用車，一經通知應立即返還，嗣後
    甲○○於同年八月左右即以電話催告乙○○返還該車，詎乙○○隨即竟意圖為自
    己不法之所有，拒不返還該機車，並變易持有為所有之意思予以侵占入己，經甲
    ○○履次以電話及存證信函催促返還均無著。
二、案經被害人甲○○訴請臺灣彰化地方法院檢察署檢察官偵查起訴。
    理      由
一、訊據被告乙○○固坦承曾向告訴人甲○○借用前揭機車一節，惟矢口否認有易持
    有為所有之意思，辯稱：後來伊要把機車還甲○○，甲○○要伊把罰款一併繳清
    ，伊因無力繳納罰款，所以才未返還機車，伊並無侵占該機車之意思云云。惟查
    ，被告於八十九年五月間借得該車，且於八十九年八月左右即接獲告訴人電話催
    還該機車並命繳交所積欠之罰鍰等情，業據被告自承不諱，被告再於九十年三月
    二十七日由其同居人收受告訴人要求被告於九十年三月三十日前歸還該機車並清
    償使用期間之所有罰單之存證信函後，仍拒不還車，迄經告訴人提起告訴並經檢
    察署傳喚開庭後，被告始於九十年七月間返還該機車，前後已逾期近一年，被告
    與告訴人原雖未約定該機車之返還期限，惟被告既屢經告訴人電話請求返還機車
    並命繳交罰款，被告均不返還機車且拒不繳交罰款，實難謂被告無變易持有為所
    有之意思，是以被告所辯顯不足採信，此外並有存證信函及回執、違反道路交通
    管理事件裁決書、違規查詢報表各一份及舉發違反道路交通管理事件通知書影本
    六張在卷可稽，是以本件事證已臻明確，被告犯行堪予認定。
二、核被告所為，係犯刑法第三百三十五條第一項之侵占罪。按被告行為後，刑法第
    四十一條「犯最重本刑為三年以下有期徒刑以下之刑之罪，而受六月以下有期徒
    刑或拘役之宣告，因身體、教育、職業或家庭之關係，執行顯有困難者，得以一
    元以上三元以下折算一日，易科罰金」之規定，已於九十年一月十日經總統公布
    修正為「犯最重本刑為五年以下有期徒刑以下之刑之罪，而受六月以下有期徒刑
    或拘役之宣告，因身體、教育、職業或家庭之關係或其他正當事由，執行顯有困
    難者，得以一元以上三元以下折算一日，易科罰金。但確因不執行所宣告之刑，
    難收矯正之效，或難以維持秩序者，不在此限。併合處罰之數罪，均有前項情形
    ，其應執行之刑逾六月者，亦同」，經比較上開條文，以適用修正後之規定為最
    有利於被告，故依刑法第二條第一項前段規定，關於易科罰金之規定，自應適用
    修正後之刑法第四十一條之規定為妥，附此說明。爰審酌被告非但侵占告訴人所
    無償借與之機車，且無視於告訴人之權益恣意違規，致累積罰鍰為數相當可觀及
    其犯罪之動機、目的、手段、所生危害、犯罪後之態度等一切情狀，量處如主文
    所示之刑，並諭知易科罰金之折算標準，以示懲儆。
據上論斷，應依刑事訴訟法第二百九十九條第一項前段，刑法第三百三十五條第一項
、第二條第一項前段、修正後第四十一條第一項前段，罰金罰鍰提高標準條例第一條
前段、第二條，判決如主文。
中      華      民      國    九十      年      十      月      四      日
                                臺灣彰化地方法院刑事第二庭
                                    法      官  石  馨  文
右正本證明與原本無異。
如不服本判決應於判決送達後十日內向本院提出上訴狀(須附繕本)。
告訴人或被害人對於判決如有不服具備理由請求檢察官上訴者，其上訴期間之計算係
以檢察官收受判決正本之日期為準。
                                    法院書記官  王  振  州
中      華      民      國    九十      年      十      月      五      日
刑法第三百三十五條
意圖為自己或第三人不法之所有，而侵占自己持有他人之物者，處五年以下有期徒刑
、拘役或科或併科一千元以下罰金。
前項之未遂犯罰之。


司法院資訊處製作；財團法人民間司法改革基金會備份。
